臺灣高等法院民事判決　　　　　　　　 95年度上易字第598號
上　訴　人　甲○○
訴訟代理人　黃秀禎律師
　　　　　　楊宗翰律師
被上訴人　　乙○○
訴訟代理人　郭瑋萍律師
上列當事人間，因請求損害賠償事件，上訴人對於中華民國95年
4月14日臺灣士林地方法院94年度訴字第772號第一審判決，提起
上訴，經本院於96年1月2日言詞辯論終結，判決如下：
    主      文
上訴駁回。
第二審訴訟費用由上訴人負擔。
    事實及理由
一、上訴人起訴主張：被上訴人於民國94年5月8日下午 4時許駕
    駛 DP-7397號自用小客車，於臺北市○○路、士東路口撞擊
    上訴人駕駛所有 L3-9075號之自用小客車，致上訴人所有自
    小客車受損，送請原廠福斯汽車有限公司修護，計修護費新
    臺幣(以下同)604,910元，為此，本於民法第184條第 1項前
    段、第213條第3項規定，請求被上訴人支付回復原狀所必要
    之費用 604,910元本息之判決。並聲明：(一)原判決不利於
    上訴人部分廢棄。(二)前項廢棄部分，被上訴人應再給付上
    訴人 311,630元本息。(三)第一、二審訴訟費用由被上訴人
    負擔。
二、被上訴人則以：被上訴人於前揭時地，不慎撞擊上訴人所有
    自小客車，曾向其為回復原狀之意思表示，為其所拒；經台
    灣區汽車修理工業同業公會鑑價，其回復原狀之費用為：鈑
    金工資211,300元、烤漆工資48,330元及零件336,495元，合
    計為596,125元，惟查其車齡16年，已逾耐用年數，其零件
    以舊換新，應予折舊；依行政院86年12月30日行政院台 (8
     6)財字第52053號令發布之修正固定資產耐用年數表及行政
    院45年7月31日台(45）財字第4180號函公布之固定資產折舊
    率表所示，自用小客車之耐用年限為 5年，依定率遞減法折
    舊率為千分之369；參酌營利事業所得稅查核準則第95條第6
    項規定：固定資產提列折舊採用平均法或定律遞減法者，以
    一年為計算單位，其使用期間未滿一年者，按實際使用之月
    數相當於全年之比例計算之，不滿一月者，以一月計之規定
    ；上訴人所有小客車78年 4月出廠，距肇事之95年5月8日，
    應折舊16年1月，其折舊後之餘額為213元[336,495×(1-0.3
     69)=212.51、四捨五入]，被上訴人所須負回復原狀之費用
    為259,843元 (211,300+48,330+213=259,843)，且其受損前
    之市價僅為32萬元，其請求604,910元顯不合理等語，資為
    抗辯；並聲明：(一)上訴駁回。(二)第二審訴訟費用由上訴
    人負擔。
三、上訴人主張被上訴人於民國94年5月8日下午4時許駕駛DP-73
    97號自用小客車，於臺北市○○路、士東路口撞擊上訴人駕
    駛所有 L3-9075號之自用小客車，致上訴人所有自小客車受
    損，送請原廠福斯汽車有限公司修護，為被上訴人所不爭執
    ，且有福斯汽車有限公司估價單、律師函、郵局存證信函在
    卷(原審調字卷第10、11、13至16頁)為憑；上訴人主張之上
    開事實，應堪信為真實。
四、按：「因故意或過失，不法侵害他人之權利者，負損害賠償
    責任。」、「負損害賠償責任者，除法律另有規定或契約另
    有訂定外，應回復他方損害發生前之原狀。」、「第一項情
    形，債權人得請求支付回復原狀所必要之費用，以代回復原
    狀。」民法第184條第1項前段、第213條第1、 3項分別定有
    明文。被上訴人於前揭時地駕車撞擊上訴人所有自小客車受
    損，上訴人請求依前揭民法第184條第1項前段、第213條第1
    、 3項規定，請求被上訴人支付回復原狀所必要之修護費用
    ，於法尚非無據，應予准許。
五、惟查：物被毀損時，被害人除得依民法第 196條請求賠償外
    ，並不排除民法第213條至第215條之適用。依民法第 196條
    請求賠償物被毀損所減少之價額，得以修復費用為估定之標
    準，但以必要者為限 (例如：修理材料以新品換舊品，應予
    折舊 )。被害人如能證明其物因毀損所減少之價額，超過必
    要之修復費用時，就其差額，仍得請求賠償，有最高法院77
    年度第9次民事庭會議決議 (一)可資參照。本件上訴人所有
    自小客車之修復費用原法院函請台灣區汽車修理工業同業公
    會鑑定結果，零件費用為336,495元，鈑金工資為211,300元
    ，烤漆工資為48,330元，合計為 596,125元，有該公會函文
    檢附鑑價表在卷(原審訴字卷第47、48頁)足稽；依行政院發
    佈之固定資產耐用年數表規定，小客車之耐用年限為 5年，
    而耐用年數5年之物，採用定率遞減法計算折舊者，其最後1
    年之折舊額，加歷年累計折舊額，其總和不得超過該資產成
    本9/10，故已逾耐用年數之小客車，仍有相當於新品資產成
    本10%之殘值。上訴人所有自小客車之出廠年月為78年4月，
    迄94年5月8日肇事時，已逾耐用之 5年期限，零件部分應僅
    餘新品價值之10%。參照前揭最高法院決議 (一)意旨，上訴
    人所有自小客車之修護費用扣除零件折舊部分後為 293,280
    元(336,495×10%+211,300+48,330=293,280、四捨五入）。
    即上訴人對於被上訴人得請求回復原狀所必要之修護費用為
    293,280元，逾此範圍之請求，不應准許。
六、查上訴人所有自小客車係經由貿易商自行進口販售之水貨車
    ，有永業進出口股份有限公司95年11月1日95永萱字第001號
    函在卷 (本院卷第54頁)足參，其於91年10月1日以78萬元賣
    進，亦有上訴人提出汽車買賣契約書在卷 (本院卷第89頁)
    為憑；以上訴人買進之價格78萬元，依行政院86年12月30日
    行政院台 (86)財字第52053號令發布之修正固定資產耐用年
    數表及行政院45年7月31日台(45）財字第4180號函公布之固
    定資產折舊率表所示，自用小客車之耐用年限為 5年，依定
    率遞減法折舊率為千分之 369計算，上訴人所有自小客車於
    94年5月8日肇事前之殘值，約為 252,000元，尚較被上訴人
    抗辯之市值32萬元為低，上訴人主張以新換舊之零件費用，
    不應計算折舊，自無可採。
七、按：「因回復原狀而應給付金錢者，自損害發生時起，加給
    利息。」、「應付利息之債務，其利率未經約定，亦無法律
    可據者，週年利率為 5%。」民法第213條第2項、第203條分
    別定有明文；本件上訴人因回復原狀請求被上訴人應給付金
    錢，未約定利率，併請求自損害發生94年5月8日之翌日起至
    清償日止，按週年利率5%計算利息，於法尚非無據，應予准
    許。
八、從而，上訴人逾越上開範圍之請求，原法院為其敗訴判決，
    並駁回其假執行之聲請，經核尚無違誤；上訴意旨仍持陳詞
    ，指摘原法院之判決不當，求予廢棄，為無理由，應予駁回
    。
據上論結，本件上訴為無理由，爰判決如主文。
中　　華　　民　　國　　96　　年　 　1　　月　 　9　　日
　　　　　　　  　　民事第五庭
                      　審判長法　官   林丁寶
　　　　　　　　　　          法　官   高鳳仙
　　　　　　　　　　          法　官   陳博享
正本係照原本作成。
不得上訴。
中　　華　　民　　國　　96　　年　　1 　　月　　9 　　日
　　　　　　　　　　　　　　  書記官   鄭靜如
